最　高　行　政　法　院　裁　定　　　　　　　　　　九十一年度裁字第八八七號
　　抗　告　人　甲○○
右抗告人因與彰化縣和美地政事務所間土地複丈事件，抗告人不服中華民國九十年七
月三十一日臺中高等行政法院九十年度訴字第三六五號裁定，提起抗告，本院裁定如
左：
　　主  文
抗告駁回。
抗告訴訟費用由抗告人負擔。
　　理  由
一、按人民因中央或地方機關對其依法申請之案件，於法令所定期間內應作為而不作
    為，認為其權利或法律上利益受損害者，經依訴願程序後，得向高等行政法院提
    起請求該機關應為行政處分或應為特定內容之行政處分之訴訟，行政訴訟法第五
    條第一項定有明文，即提起課予義務訴訟，須以經訴願為前提，如未經訴願程序
    ，遽行提起行政訴訟，自非法之所許。次按抗告法院認抗告為不合法或無理由者
    ，應為駁回抗告之裁定，行政訴訟法第二百七十二條準用民事訴訟法第四百九十
    二條第一項亦定有明文。
二、本件抗告意旨略謂：本件原審裁定違背鈞院五十一年判字第二二六號判例意旨。
    又本件依地籍測量實施規則第二百十五條第二項、第二百二十一條第一項、內政
    部臺七七內地字第五六七九○九號函、臺八一內地字第八一八六一七四號函、臺
    八四內地字第八四七八○七六號函意旨，以及依辦理土地複丈與建物測量補充規
    定第十六點等規定，本件係核發土地複丈成果圖，相對人應主動免費核發，非由
    抗告人申請始發給，與行政訴訟法第五條課予義務訴訟係以人民申請為前提不同
    ，原審法院不察，逕以抗告人未經訴願程序為由，裁定駁回抗告人之訴，於法有
    違云云。經查，本件抗告人係申請座落彰化縣和美鎮○○段第九一四地號系爭土
    地之鑑界，認相對人係使用數值法測量，而抗告人之土地位於圖解區內，相對人
    係以圖解法測量，但為提高測量精度，在技術上採用光波測距儀，對系爭土地全
    部界址及其毗鄰土地界址予以施測，定樁位時仍是用平板儀定樁位，抗告人對相
    對人所核發之土地複丈成果圖不服，要求相對人應依數值法測量之結果重新核發
    系爭土地複丈成果圖，核屬課予義務訴訟之範圍，應提起課予義務之訴。抗告人
    所引用前開地籍測量實施規則第二百十五條第二項、第二百二十一條第一項、內
    政部臺七七內地字第五六七九○九號函、臺八一內地字第八一八六一七四號函、
    臺八四內地字第八四七八○七六號函意旨，以及依辦理土地複丈與建物測量補充
    規定第十六點等行政法規或內政部函釋意旨，雖均表明人民申請鑑定界址後，地
    政事務所應免費核發土地複丈成果圖；惟本件係相對人採行圖解法測量，完成上
    開複丈成果圖後，抗告人請求依數值法測量方法另行核發複丈成果圖，自屬請求
    行政機關為特定內容之行政處分，依首揭規定，應經訴願程序，抗告人未提起訴
    願，逕行向原審法院起訴，於法不合，原審法院裁定駁回，並無違法。又本院五
    十一年判字第二二六號判例，係指明地政機關之土地測量工作，並非行政處分，
    與本件無涉，不予引用，併此明。抗告人抗告意旨難認為有理由，應予駁回。
據上論結，本件抗告為無理由，爰依行政訴訟法第二百七十二條、第一百零四條、民
事訴訟法第四百九十二條第一項、第九十五條、第七十八條，裁定如主文。
中　　華　　民　　國　　九十一　　　年　　　九　　　　月　　　五　　　　日
                    最 高 行 政 法 院  第 四 庭
                                審 判 長 法  官　　　廖　政　雄
                                         法  官　　　趙　永　康
                                         法  官　　　林　清　祥
                                         法  官　　　鍾　耀　光
                                         法  官　　　姜  仁  脩
右  正  本  證  明  與  原  本  無  異
　　　　　　　　　　　　　　　　　　　　 法院書記官　莊　俊　亨
中　　華　　民　　國　　九十一　　　年　　　九　　　　月　　　八　　　　日
